臺灣屏東地方法院民事裁定
111年度監宣字第216號
聲  請  人  許天棟  

相  對  人  許林鳳琴

上列當事人間聲請監護宣告事件，本院裁定如下：
    主  文
宣告許林鳳琴（女、民國00年0月00日生、身分證統一編號：Z00
0000000號）為受監護宣告之人。
選定許天棟（男、民國00年0月0日生、身分證統一編號：Z00000
0000號）為受監護宣告之人之監護人。
指定許智盛（男、民國00年0月0日生、身分證統一編號：Z00000
0000號）為會同開具財產清冊之人。
程序費用由受監護宣告之人負擔。
    理  由
一、按對於因精神障礙或其他心智缺陷，致不能為意思表示或受
    意思表示，或不能辨識其意思表示之效果者，法院得因本人
    、配偶、四親等內之親屬、最近一年有同居事實之其他親屬
    、檢察官、主管機關、社會福利機構、輔助人、意定監護受
    任人或其他利害關係人之聲請，為監護之宣告；受監護宣告
    之人應置監護人；法院為監護之宣告時，應依職權就配偶、
    四親等內之親屬、最近一年有同居事實之其他親屬、主管機
    關、社會福利機構或其他適當之人選定一人或數人為監護人
    ，並同時指定會同開具財產清冊之人；法院選定監護人時，
    應依受監護宣告之人之最佳利益，優先考量受監護宣告之人
    之意見，審酌一切情狀，並注意下列事項：受監護宣告之
    人之身心狀態與生活及財產狀況、受監護宣告之人與其配
    偶、子女或其他共同生活之人間之情感狀況、監護人之職
    業、經歷、意見及其與受監護宣告之人之利害關係、法人
    為監護人時，其事業之種類與內容，法人及其代表人與受監
    護宣告之人之利害關係，民法第14條第1項、第1110條、第1
    111條第1項、第1111條之1設有明文。
二、本件聲請意旨：伊之配偶許林鳳琴於民國111年8月26日因腦
    中風，已不能為意思表示或受意思表示，或不能辨識其意思
    表示之效果，為此依民法第14條規定，聲請宣告相對人為受
    監護宣告人等語。
三、經查，聲請人上開主張，業據其提出戶籍謄本、屏東基督教
    醫院病症暨失能診斷證明書等件為證，相對人之精神及心智
    狀況則經鑑定結果：個案於111年7月底發生第一次顱內動脈
    瘤破裂，送至屏東基督教醫院治療，住院兩個月後，續轉至
    民眾醫院住院一個月，至10月19日方出院回家自行照護迄今
    。個案無法聽指令睜眼、閉眼、點頭、搖頭及舉手抬腳，會
    談中個案對於個人基本資料等問題無法回答，無法進行長短
    期記憶能力及基本算術加減計算，無法識別硬幣幣值，無法
    調整注意力於周邊環境或事物的刺激或改變，評估檢查時眼
    神無法聚焦於檢查人員，個案無法評估社交及現實判斷能力
    ；個案意識昏迷，眼神無法集中於評估醫師或家人，無法與
    家人溝通，也無法理解抽象字彙或回憶數分鐘前的事物，經
    鑑定人叫喚，個案沒有張開眼睛，也無法聽指示眨眼或點頭
    搖頭，目前個案之認知功能已經明顯受損，行為退化，現實
    判斷能力缺損，對於時、地之定向能力不佳，無法認出家人
    ，無法評估長、短期記憶；日常生活無法自己進食、大小便
    、無法移動身體及坐起床，需他人協助推輪椅，沐浴、更衣
    皆需他人完全協助，自我照顧品質不佳，無處理財產之能力
    。個案各項功能明顯退化，所有的衣、食、衛生、交通等生
    活內容皆無法自理，需照顧者完全協助；個案因腦動脈瘤破
    裂合併蜘蛛腦膜下腔出血，進而造成認知功能障礙（昏迷狀
    態），致使個案目前處於無法表達及理解能力缺損的狀態，
    個案之現實判斷能力、計算能力、記憶能力、注意力向度皆
    有缺損，目前住於自家中；據家屬表示，個案無法對家人或
    其他外界事物有所情緒反應，無法認出家屬，也無法主動對
    外做出意思表示，皆須靠家屬觀察生理徵象並協助處理自我
    清潔事務，評估個案因腦動脈瘤破裂合併蜘蛛腦膜下腔出血
    導致個人之認知功能受損，其為意思表示或受意思表示或辨
    識其意思表示效果之能力也因而明顯受損，無法獨力處理個
    人法律事務與從事個人財務管理，認個案應該已經達到監護
    宣告之標準等語，有屏安醫療社團法人屏安醫院111年10月2
    6日屏安管理字第1110003338號函所附精神鑑定報告書在卷
    可憑，自足認相對人喪失言語能力，已無訊問之必要。本院
    綜合上開證據及鑑定人之意見，認相對人確因精神障礙，致
    不能為意思表示或受意思表示之程度，聲請人為其夫，其聲
    請對相對人為監護之宣告，為有理由，應予准許。
四、次查，聲請人為相對人之配偶，相對人之長子許智盛、次子
    許智富、三子許智強及媳婦趙秀文、潘咨文均同意由聲請人
    擔任監護人，此有親屬會議紀錄可憑，足見相對人的至親認
    同由聲請人擔任監護人，是由聲請人負責護養及照顧相對人
    並管理其財產，最能符合相對人之利益，尚無選任程序監理
    人評估監護人選之必要，爰選定聲請人為監護人。另依前揭
    規定，法院於選定監護人時，應同時指定會同開具財產清冊
    之人，及依民法第1113條準用同法第1099條之規定，監護開
    始時，監護人對於受監護人之財產，應依規定會同遺囑指定
    、當地直轄市、縣（市）政府指派或法院指定之人，於2個
    月內開具財產清冊，並陳報法院。為使聲請人得於期限內開
    具財產清冊並陳報法院，並衡酌許智盛為許林鳳琴之長子，
    其願意會同開具財產清冊，有同意書足稽，爰併指定許智盛
    為會同開具財產清冊之人。
五、依家事事件法第164條第2項，裁定如主文。
中　　華　　民　　國　　111 　年　　11　　月　　28　　日
                        家事法庭   法  官  陳威宏
以上正本係照原本作成。
如不服本裁定，應於送達後10日內向本院提出抗告狀，並繳納抗
告費新臺幣1,000元。
中　　華　　民　　國　　111 　年　　11　　月　　28　　日
                                   書記官  鄭珮瑩